臺灣新北地方法院刑事判決　　　　　　　 110年度易字第82號
公　訴　人　臺灣新北地方檢察署檢察官
被　　　告　游佳倫







指定辯護人　本院公設辯護人　張哲誠
上列被告因竊盜等案件，經檢察官提起公訴（109 年度偵字第00
000 、21936 、23487 、26698 號），本院判決如下：
    主    文
游佳倫犯竊盜罪，處拘役拾伍日，如易科罰金，以新臺幣壹仟元
折算壹日。又犯竊盜罪，處拘役拾日，如易科罰金，以新臺幣壹
仟元折算壹日；未扣案之犯罪所得鞋油壹盒沒收，於全部或一部
不能沒收或不宜執行沒收時，追徵其價額。又犯恐嚇危害安全罪
，處拘役拾日，如易科罰金，以新臺幣壹仟元折算壹日。又犯恐
嚇危害安全罪，處拘役拾伍日，如易科罰金，以新臺幣壹仟元折
算壹日。應執行拘役參拾伍日。
    犯罪事實
一、游佳倫因罹患雙極性情感疾患、臨界智能之精神疾病，致其
    辨識行為違法或依其辨識而行為之能力顯著減低，而為下列
    行為：
㈠、於民國109 年4 月22日15時許，在址設新北市○○區○○路
    000 號之四面佛廟寺內，意圖為自己不法之所有，基於竊盜
    之犯意，乘無人注意之際，徒手竊取廟內由陳佑昌所管領之
    大象飾品7 個【共價值新臺幣（下同）3,200 元】得手。嗣
    於同日22時20分許，游佳倫徒步行經新北市○○區○○路00
    0 號前，因其形跡可疑，為警盤查身分，經警目視發現其手
    上持有塑膠袋裝有上開大象飾品7 個，而為警查獲，並當場
    扣得上開大象飾品7 個（已發還）。
㈡、於109 年5 月2 日17時48分許，在址設新北市○○區○○路
    000 號之LANEW 鞋店內，意圖為自己不法之所有，基於竊盜
    之犯意，徒手竊取該店店長吳苗宙所管領置在櫃檯上之鞋油
    1 盒（價值250 元），得手後藏在褲子口袋內，未結帳即逕
    行離去。嗣因吳苗宙發現物品短少，經調閱店內監視器錄影
    畫面，並報警處理，而查悉上情。
㈢、於109 年5 月6 日10時55分許，在址設新北市○○區○○路
    0 巷0 號之中和衛生所，因其未戴口罩，遭衛生所工作人員
    勸導並阻止其進入，竟心生不滿，基於恐嚇危害安全之犯意
    ，當場辱罵「戴你媽奶罩」、「王八蛋」、「混蛋」、「操
    你媽的」、「幹你娘」、「找死」等穢語（公然侮辱部分未
    據告訴），又抓取桌上物品大力摔毀（毀損部分未據告訴）
    ，並向護理師陳蕙珺恫稱：「要放火燒了這裡」等語，以此
    加害生命、身體、財產之事恐嚇陳蕙珺，使陳蕙珺心生畏懼
    ，致生危害於安全。
㈣、於109 年5 月6 日19時16分許，在址設新北市○○區○○路
    0 段0 巷00弄0 號全家超商內，因向店員張紋嘉借用電話遭
    拒，竟心生不滿，基於恐嚇危害安全及公然侮辱之犯意，在
    上開不特定人得以共見共聞之店內，以「幹你娘」之穢語辱
    罵張紋嘉，又手持咖啡罐作勢攻擊張紋嘉，以此加害生命、
    身體之事恐嚇張紋嘉，使張紋嘉心生畏懼，致生危害於安全
    ，並足以貶損張紋嘉之人格、名譽及社會評價。
二、案經陳佑昌訴由新北市政府警察局永和分局；張紋嘉訴由新
    北市政府警察局中和分局報告臺灣新北地方檢察署檢察官偵
    查起訴。
    理    由
一、證據能力部分：
    本案據以認定被告游佳倫犯罪之供述證據，公訴人、被告及
    辯護人在本院言詞辯論終結前，均未聲明異議，復經本院審
    酌認該等證據之作成無違法、不當或顯不可信之情況，而非
    供述證據亦非公務員違背法定程序所取得，依刑事訴訟法第
    158 條之4 反面解釋、第159 條之5 之規定，均有證據能力
    。
二、認定本案犯罪事實之證據及理由：
    上揭犯罪事實，業據被告坦承不諱（見易卷第88、210 頁）
    ，核與證人即告訴人陳佑昌於警詢之證述（見偵20521 卷第
    11至13頁）、證人即被害人吳苗宙於警詢之證述（見偵2348
    7 卷第11至13頁）、證人即被害人陳蕙珺於警詢之證述（見
    偵26698 卷第11至13頁）、證人即告訴人張紋嘉於警詢之證
    述（見偵21936 卷第9 至10頁）相符，並有新北市政府警察
    局永和分局扣押筆錄暨扣押物品目錄表（見偵20521 卷第15
    至19頁）、贓物認領保管單（見偵20521 卷第23頁）、扣案
    物品照片（見偵20521 卷第31頁）、監視器錄影畫面截圖及
    現場照片（見偵23487 卷第24至29頁）、現場照片及錄影光
    碟（見偵26698 卷第19頁、證物袋）、監視器錄影畫面截圖
    及現場照片（見偵21936 卷第23至24頁）在卷可稽，足見被
    告具任意性之自白與事實相符，本案事證明確，被告犯行，
    堪以認定，應予依法論科。
三、論罪科刑：
㈠、核被告就犯罪事實一、㈠、㈡部分所為，均係犯刑法第320
    條第1 項之竊盜罪；就犯罪事實一、㈢部分所為，係犯刑法
    第305 條之恐嚇危害安全罪；就犯罪事實一、㈣部分所為，
    係犯刑法第305 條之恐嚇危害安全罪、刑法第309 條公然侮
    辱罪。就犯罪事實一、㈣部分，被告恐嚇危害安全、公然侮
    辱之行為，在自然意義上雖非完全一致，然均係於緊接之時
    間內，在同一處所，基於對告訴人張紋嘉發洩不滿之同一犯
    罪目的而實施，行為局部重合，依一般社會通念，認評價為
    一罪較符合刑罰公平原則，為想像競合犯，應依刑法第55條
    之規定，從一重之恐嚇危害安全罪處斷。起訴書就此部分認
    應予分論併罰，容有誤會，併予敘明。被告所犯上開竊盜罪
    （2 次）、恐嚇危害安全罪（2 次），犯意各別，行為互殊
    ，應予分論併罰。
㈡、按行為時因前項之原因，致其辨識行為違法或依其辨識而行
    為之能力，顯著減低者，得減輕其刑，刑法第19條第2 項定
    有明文。經查，被告因前述於109 年5 月6 日，在前址中和
    衛生所，對被害人陳蕙珺對恐嚇危害安全之行為，經報警處
    理後，送往衛生福利部八里療養院（下稱八里療養院）急診
    求治，經醫師診斷患有非物質或生理狀況所致之精神病，評
    估後收治入院，至同年6 月9 日出院等情，有該院110 年2
    月17日八療病歷字第1100000683號函暨附件被告病歷（見易
    卷第31至48頁）在卷可參，是本院囑託亞東紀念醫院鑑定被
    告於本案行為時之精神狀態，該院參酌被告之個人史、病史
    ，並對被告為精神狀態檢查後，鑑定結果略以：被告之臨床
    診斷為雙極性情感疾患、臨界智能。被告於犯案當時，其辨
    識其行為違法和依其辨識而行為之能力已達明顯減損之程度
    等節，有該院110 年5 月27日精神鑑定報告書（見易卷第99
    至107 頁）在卷可佐。本院審酌上開精神鑑定報告書係由具
    精神醫學專業之鑑定機關依精神鑑定之流程，藉由與被告會
    談內容、本案卷宗資料，佐以被告之個人史、病史，並對被
    告施以身體、精神狀態檢查、心理衡鑑後，本於專業知識與
    臨床經驗，綜合研判被告於案發當時之精神狀態所為之判斷
    ，是該精神鑑定報告書關於鑑定機關之資格、理論基礎、鑑
    定方法及論理過程，於形式及實質上均無瑕疵，當值採信，
    堪認被告於本案行為時，確有因雙極性情感疾患、臨界智能
    ，導致其辨識行為違法及依其辨識而行為之能力均顯著降低
    ，爰依刑法第19條第2 項之規定，均減輕其刑。
㈢、爰審酌被告查有詐欺、妨害公務、傷害、竊盜等前科紀錄，
    有其臺灣高等法院被告前案紀錄表在卷可稽（見易卷第191
    至200 頁），素行不佳，其本案不思循正當合法途徑賺取財
    富，在上揭時、地，徒手竊取大象飾品7 個、鞋油1 盒，欠
    缺對他人財產權之尊重，又於前揭時、地，對被害人陳蕙珺
    、告訴人張紋嘉分別為恐嚇危害安全、公然侮辱，使其等心
    生畏懼，亦足貶損告訴人張紋嘉之人格、名譽及社會評價，
    被告所為殊無可取；惟念其犯後經至衛生福利部八里療養院
    收治診療，於本院準備、審理程序即能坦認犯行（見易卷第
    88、210 頁），又被告所竊得之大象飾品7 個，業經告訴人
    陳佑昌領回，有贓物認領保管單（見偵20521 卷第23頁）在
    卷可查，其犯罪所生損害稍有減輕；並斟酌本案告訴人陳佑
    昌、張紋嘉、被害人吳苗宙均對刑度表示無意見，被害人陳
    蕙珺請求從重量刑等節，有本院公務電話紀錄表在卷可考（
    見易卷第189 頁）；兼衡被告自陳為高中畢業之智識程度，
    現因另案入監服刑，前工作為裝冷氣，月收入約3 至4 萬元
    ，離婚，子女已成年，須扶養母親之生活狀況（見易卷第21
    2 頁）等一切情狀，量處如主文所示之刑，並諭知易科罰金
    之折算標準，暨定其應執行之刑，及諭知易科罰金之折算標
    準。
四、按有刑法第19條第2 項之原因，其情狀足認有再犯或有危害
    公共安全之虞時，於刑之執行完畢或赦免後，令入相當處所
    ，施以監護，刑法第87條第2 項前段定有明文。被告經本院
    認定符合刑法第19條第2 項之規定而予減輕其刑，業如前述
    ，而被告經亞東紀念醫院鑑定後認其所罹患之雙極性情感疾
    患潛在具有復發之高可能性，若有預防犯罪之考量，則亦有
    施予監護處分之需求等情，有上開精神鑑定報告書（見易卷
    第99至107 頁）在卷可參；惟本院參酌被告前經八里療養院
    收治診療出院後，仍有持續門診就醫，據被告自陳在卷（見
    易卷第88頁），又被告於109 年6 月9 日自八里療養院出院
    後，迄今均查無再犯其他刑事案件之相關紀錄，觀卷附其臺
    灣高等法院被告前案紀錄表甚明（見易卷第191 至200 頁）
    ，基上情狀，即難逕認被告有再犯或有危害公共安全之虞，
    是認其尚無依刑法第87條第2 項前段，宣告施以監護處分之
    必要，附此敘明。
五、沒收部分：
    按犯罪所得，屬於犯罪行為人者，沒收之；前2 項之沒收，
    於全部或一部不能沒收或不宜執行沒收時，追徵其價額；犯
    罪所得已實際合法發還被害人者，不予宣告沒收或追徵，刑
    法第38條之1 第1 項前段、第3 項、第5 項分別定有明文。
    經查，被告所竊得經扣案之大象飾品7 個、鞋油1 盒，均屬
    其犯罪所得，惟大象飾品7 個業經警方發還告訴人陳佑昌，
    如前所述，依前開規定，大象飾品7 個即不予宣告沒收，鞋
    油1 盒應予宣告沒收，於全部或一部不能沒收或不宜執行沒
    收時，追徵其價額。
據上論斷，應依刑事訴訟法第299 條第1 項前段，刑法第320 條
第1 項、第305 條、第309 條、第55條、第19條第2 項、第41條
第1 項前段、第38條之1 第1 項前段、第3 項、第51條第6 款，
刑法施行法第1 條之1 第1 項，判決如主文。
本案經檢察官張瑞娟提起公訴，檢察官江佩蓉到庭執行職務。
中    華    民    國   110    年    10    月    29    日
                  刑事第十一庭  法  官  施吟蒨
以上正本證明與原本無異。
如不服本判決應於收受判決後20日內向本院提出上訴書狀，並應
敘述具體理由；其未敘述上訴理由者，應於上訴期間屆滿後20日
內向本院補提理由書（均須按他造當事人之人數附繕本）「切勿
逕送上級法院」。
                                書記官  張如菁
中    華    民    國   110    年    10    月    29    日
附錄論罪科刑法條：
刑法第320 條第1 項
意圖為自己或第三人不法之所有，而竊取他人之動產者，為竊盜
罪，處 5 年以下有期徒刑、拘役或 50 萬元以下罰金。
意圖為自己或第三人不法之利益，而竊佔他人之不動產者，依前
項之規定處斷。
前二項之未遂犯罰之。
　
刑法第305 條
以加害生命、身體、自由、名譽、財產之事恐嚇他人，致生危害
於安全者，處 2 年以下有期徒刑、拘役或 9 千元以下罰金。
　
刑法第309 條
公然侮辱人者，處拘役或 9 千元以下罰金。
以強暴犯前項之罪者，處 1 年以下有期徒刑、拘役或 1 萬 5
千元以下罰金。